最高法院刑事判決
111年度台上字第4615號
上  訴  人  呂銍峰                     



上列上訴人因違反毒品危害防制條例案件，不服臺灣高等法院臺
南分院中華民國111年6月28日第二審判決（111年度上訴字第172
號，起訴案號：臺灣臺南地方檢察署109年度偵字第13506、1695
7號），提起上訴，本院判決如下：
    主  文
上訴駁回。
    理  由
一、民國110年6月16日修正公布（同年月18日生效）之刑事訴訟
    法第348條規定：「（第1項）上訴得對於判決之一部為之。
    （第2 項）對於判決之一部上訴者，其有關係之部分，視為
    亦已上訴。但有關係之部分為無罪、免訴或不受理者，不在
    此限。（第3 項）上訴得明示僅就判決之刑、沒收或保安處
    分一部為之。」同日修正公布之刑事訴訟法施行法第7條之1
    3規定：「中華民國110 年5月31日修正通過之刑事訴訟法施
    行前，已繫屬於各級法院之案件，於施行後仍適用修正前刑
    事訴訟法第348 條規定；已終結或已繫屬於各級法院而未終
    結之案件，於施行後提起再審或非常上訴者，亦同」。本件
    係於上述規定生效後之111年1月28日繫屬於原審法院，上訴
    之效力及範圍應依現行刑事訴訟法第348條規定判斷。而第
   一審判決認定上訴人呂銍峰確有犯罪事實欄所載犯
    行，事證明確，論處上訴人販賣第三級毒品、共同販賣第三
  　級毒品未遂各罪刑，並均為相關沒收之宣告。第一審判決
    後，檢察官明示僅就第一審判決附表編號1所示宣告沒收銷
    燬部分提起上訴。上訴人明示僅就第一審判決之刑部分提起
    上訴。故原審僅就第一審判決上開上訴部分審判，合先敘
    明。
二、按刑事訴訟法第377條規定，上訴於第三審法院，非以判決
    違背法令為理由，不得為之。是提起第三審上訴，應以原判
    決違背法令為理由，係屬法定要件。如果上訴理由書狀並未
    依據卷內訴訟資料，具體指摘原判決不適用何種法則或如何
    適用不當，或所指摘原判決違法情事，顯與法律規定得為第
    三審上訴理由之違法情形，不相適合時，均應認其上訴為違
    背法律上之程式，予以駁回。
三、本件原判決撤銷第一審判決關於對上訴人宣告沒收銷燬如其
    附表編號1所示之物部分，改判諭知扣案如原判決附表編號1
    所示之物沒收。另維持第一審關於論處上訴人販賣第三級毒
    品、共同販賣第三級毒品未遂各罪所處之刑部分之判決，駁
    回上訴人此部分在第二審之上訴。已詳敘所憑證據及理由。
    並對原判決附表編號1所示之物應依刑法第38條第1項第1款
    規定宣告没收，上訴人應依累犯規定加重其刑。依據卷內資
    料予以說明。
四、毒品危害防制條例第17條第1 項規定：「犯第4 條至第8 條
    、第10條或第11條之罪，供出毒品來源，因而查獲其他正犯
    或共犯者，減輕或免除其刑。」所稱「供出毒品來源，因而
    查獲其他正犯或共犯者」，係指被告供出毒品來源之對向性
    正犯，或與其具有共同正犯、共犯（教唆犯、幫助犯關係）
    之毒品由來之人的相關資料，使調查或偵查犯罪之公務員據
    以對之發動調查或偵查程序，並因此而確實查獲其人、其犯
    行而言。被告之「供出毒品來源」，與調查或偵查犯罪之公
    務員對該人發動調查或偵查並進而查獲之間，論理上須具有
    先後且相當之因果關係。被告所供毒品來源倘與本案起訴犯
    行無關，自與上開減輕或免除其刑之規定不合。上訴人提起
    第三審上訴，以其為警查獲後即協助員警誘捕毒品來源邱茂
    展，邱茂展業經臺灣高雄地方法院以110年度訴字第711號判
    決判處販賣第三級毒品未遂罪刑。而邱茂展在該案交付上訴
    人之毒品咖啡包與本案其交付同案被告曾宗偉販賣之毒品咖
    啡包相同，足證邱茂展是其毒品來源。原判決卻以檢察官已
    就邱茂展販賣本案毒品咖啡包予上訴人部分為不起訴處分確
    定，偵查機關未因其供述而查獲販賣本案毒品咖啡包之上游
    ，未依毒品危害防制條例第17條第1項規定減輕其刑，有違
    經驗法則、信賴原則。然查：上訴人縱有供出他案毒品來源
    ，亦與本案起訴犯行無關，而其所供邱茂展於109年7月11日
    販賣本案毒品咖啡包部分，既經臺灣高雄地方檢察署檢察官
    認罪嫌不足，以110年度偵字第16244號為不起訴處分確定，
    並無因其供述而確實查獲其人，自與上開減輕或免除其刑之
    規定不合。此部分上訴意旨，殊非適法上訴第三審之理由。
五、刑法第59條之酌量減輕其刑，必於犯罪之情狀顯可憫恕，認
    科以最低刑度仍嫌過重者，始有其適用。至是否酌量減輕被
    告之刑，則屬實體法上賦予法院得依職權裁量之事項。原審
    未認本件有該條規定之情形，而未予酌減，無違法可言。上
    訴意旨以自己之說詞，爭執本件應有該條規定之適用，仍非
    上訴第三審之適法理由。
六、依上所述，本件上訴違背法律上之程式，應予駁回。
據上論結，應依刑事訴訟法第395條前段，判決如主文。
中　　華　　民　　國　　111 　年　　11　　月　　9 　　日
                  刑事第六庭審判長法　官  李  英  勇
                                  法　官  鄧  振  球
                                  法　官  洪  兆  隆
                                  法　官  邱  忠  義
                                  法　官  楊  智  勝
本件正本證明與原本無異
                                  書記官
中　　華　　民　　國　　111 　年　　11　　月　　15　　日